臺灣臺南地方法院刑事判決
111年度訴字第480號
公  訴  人  臺灣臺南地方檢察署檢察官
被      告  王懷恩




上列被告因詐欺案件，經檢察官提起公訴（111年度偵字第7486
號）及移送併辦（臺灣彰化地方檢察署111年度偵字第9250號、
臺灣臺南地方檢察署111年度偵字第17554號），本院判決如下：
    主  文
丁○○犯幫助詐欺取財罪，處有期徒刑參月，如易科罰金，以新臺
幣壹仟元折算壹日。未扣案之犯罪所得新臺幣貳佰元沒收，於全
部或一部不能沒收或不宜執行沒收時，追徵其價額。
   事實及理由
壹、程序部分：
一、本件係經被告丁○○於準備程序為有罪之表示，而經本院裁定
    以簡式審判程序加以審理，依刑事訴訟法第273條之2、第15
    9條第2項之規定，不適用傳聞法則有關限制證據能力之相關
    規定。
二、移送併辦部分，與起訴部分有裁判上之一罪關係，應併予審
    究。　　
貳、實體部份：
一、本件犯罪事實及證據，除就附件起訴書「證據並所犯法條」
    之「一、證據清單及待證事實」之編號1所載「被告丁○○於
    警詢及偵查中之陳述」應更正為「被告丁○○於偵查中之陳述
    」，以及於證據部分補充「被告於審理中之自白」外，其餘
    均引用附件起訴書及移送併辦意旨書之記載。
二、論罪科刑部分：
  ㈠按刑法上之故意，以行為人對於構成犯罪之事實，均有具體
    確定之認識，並有意使其發生者為確定故意，而行為人對於
    構成犯罪之事實，雖無具體確定之認識，然已預見其發生，
    而其發生不違背其本意者，則為不確定故意；次按刑法上所
    謂幫助他人犯罪，係指對他人決意實行之犯罪有認識，而基
    於幫助之意思，於他人犯罪實行之前或進行中施以助力，給
    予實行上之便利，使犯罪易於實行，而助成其結果發生者，
    是行為人對其幫助之行為與被幫助犯罪侵害法益之結果間有
    因果關係之認知，仍屬意為之，即得認有幫助犯罪之故意，
    要不因其所為非以助益犯罪之實行為唯一或主要目的而異其
    結果，且其所為之幫助行為，基於行為與侵害法益結果間之
    連帶關聯乃刑事客觀歸責之基本要件，固須與犯罪結果間有
    因果關聯，但不以具備直接因果關係為必要，舉凡予正犯以
    物質或精神上之助力，對侵害法益結果發生有直接重要關係
    ，縱其於犯罪之進行並非不可或缺，或所提供之助益未具關
    鍵性影響，亦屬幫助犯罪之行為（最高法院102年度台上字
    第1650號判決意旨可參）。被告可預見任意將申辦之行動電
    話門號之SIM卡提供他人使用，可能遭犯罪集團作為詐取他
    人財物犯行所使用，或以此掩飾真實身分而逃避執法人員查
    緝，仍不違背其之本意，基於幫助詐欺之不確定故意，提供
    其所申辦之行動電話門號之SIM卡而使詐欺集團成員得以利
    用作為實行詐騙之犯行使用，係屬對他人遂行詐欺取財之犯
    行資以助力，為詐欺取財罪構成要件以外之行為，應以詐欺
    取財罪之幫助犯論之。是核被告所為，係犯刑法第30條第1
    項前段、第339條第1項之幫助詐欺取財罪。被告以交付一個
    0000000000門號之SIM卡之行為，幫助詐騙集團詐欺告訴人
    甲○○、乙○○、丙○○之金錢，係一行為觸犯數罪名之同種想像
    競合犯，應依刑法第55條前段規定論以一罪。被告基於幫助
    之犯意而為本件犯行，依刑法第30條第2項規定按正犯之刑
    減輕之。
　㈡公訴意旨固認被告所為係犯刑法第30條第1項前段、第339條
    之4第1項第3款幫助以網際網路對公眾散布而詐欺取財罪嫌
    等語，然被告業稱其對於詐騙集團係以在YOUTUBE刊登販賣
    運彩明牌之不實廣告的方式誘使告訴人受騙而匯款之情事，
    既未參與亦不知悉等語（見審卷第163頁），且本件僅有被
    告提供手機門號予詐欺集團成員運用之事實，並無證據足認
    被告猶可預見詐欺集團成員將以何種具體手段進行詐欺取財
    之犯行，則被告就本件詐欺集團成員係以網際網路對公眾散
    布而為犯詐欺取財罪之手段部分，尚難認有何認識可言，自
    不得逕以刑法第339條之4第1項第3款之罪之幫助犯相繩，然
    因基本社會事實同一，且本院已告知相關罪名，無礙被告防
    禦權，爰變更起訴法條。
　㈢起訴書雖稱被告曾因詐欺案件，經法院判處有期徒刑4月確定
    ，於民國108年3月7日執行完畢，本件應為累犯等語，惟檢
    察官並未就被告構成累犯之事實及依累犯規定加重其刑之必
    要性，具體指出證明方法及說明，參照最高法院大法庭110
    年度台上大字第5660號裁定意旨，將被告之前科情形列入量
    刑審酌事由，而不論以累犯。
　㈣爰審酌被告提供行動電話門號而幫助他人詐欺取財，既助長
    他人犯罪，增加政府查緝困難，危害交易秩序與社會治安，
    並造成告訴人受騙而蒙受財產損失，且被告曾因觸犯意圖營
    利容留性交罪、幫助詐欺取財罪，經法院裁定應執行有期徒
    刑6月確定，並於108年10月31日執行完畢，有臺灣高等法院
    被告前案紀錄表1份可稽，則其在曾接受刑罰後，仍未能切
    實警惕守法而再犯本件犯罪，呈現刑罰反應力薄弱之情狀，
    然念其於犯後尚知坦承犯行，未無端耗費司法資源，犯後態
    度尚非欠佳，並斟酌告訴人三人所受損失金額各為9,600元
    、9,600元、3,600元，損害程度非屬鉅大，再考量被告提供
    行動電話門號，導致幫助詐騙集團運用做為對告訴人實行詐
    騙之工具的犯罪惡性，相較於提供帳戶予詐騙集團，使其能
    透過帳戶提取詐騙款項而造成實質損害之惡性程度為低，復
    兼衡被告自述其係高職肄業、無子女、從事服務業而須扶養
    罹癌之母親之智識程度及家庭經濟為勉持狀況等一切情狀，
    量處如主文所示之刑，並論知如易科罰金之折算標準。
  ㈤被告實行本件犯行而獲得之代價200元，係未扣案之犯罪所得
    ，依刑法第38條之1第1項前段、第3項規定宣告沒收，並於
    全部或一部不能沒收或不宜執行沒收時，追徵其價額。
據上論斷，應依刑事訴訟法第273條之1第1項、第299條第1項前
段、第300條、第310之2、第454條第2項，刑法第339條第1項、
第30條第1項前段、第2項、第55條前段、第41條第1項前段、第3
8條之1第1項前段、第3項，刑法施行法第1條之1第1項，判決如
主文。
本案經檢察官洪欣昇到庭執行職務
中　　華　　民　　國　　111 　年　　8 　　月　　25　　日
                  刑事第十三庭  法　官　陳威龍
以上正本證明與原本無異。
如不服本判決應於收受本判決後20日內向本院提出上訴書狀，並
應敘述具體理由。其未敘述上訴理由者，應於上訴期間屆滿後20
日內向本院補提理由書狀（均須按他造當事人之人數附繕本）「
切勿逕送上級法院」。 
　　　　　　　　　　　　　　　　書記官  楊琄琄
中　　華　　民　　國　　111 　年　　8 　　月　　26　　日
附錄論罪科刑法條：　　　　　　　　　
刑法第339條第1項：
意圖為自己或第三人不法之所有，以詐術使人將本人或第三人之
物交付者， 處5年以下有期徒刑、拘役或科或併科50萬元以下罰
金。
【附件】
臺灣臺南地方檢察署檢察官起訴書
                                     111年度偵字第7486號
　　被　　　告　丁○○　男　31歲（民國00年0月0日生）
　　　　　　　　　　　　住○○市○區○○路000巷0號（臺南
　　　　　　　　　　　　○○○○○○○○）
　　　　　　　　　　　　居臺南市○區○○街00巷000弄0號
　　　　　　　　　　　　國民身分證統一編號：Z000000000號
上列被告因詐欺案件，業經偵查終結，認應提起公訴，茲將犯罪
事實及證據並所犯法條分敘如下：
        犯罪事實
一、丁○○前因詐欺案件，經法院判處有期徒刑4月確定，甫於  
    民國108年3月7日易科罰金執行完畢。詎其仍不知警惕，能 
     預見提供自己行動電話門號供他人使用，可能為他人用於
    財產犯罪，竟仍基於縱有人以該門號作為詐欺取財之犯罪工
    具，亦不違背其本意之幫助詐欺取財犯意，於108年10月25 
     日某時許，在臺南市西門圓環附近某台灣大哥大股份有限
    公司（下稱台哥大公司）門市門口，以每個門號新臺幣（下
    同）200元之對價，將其申請之台哥大公司門號0000000000
    號之SIM卡，交予真實姓名、年籍不詳之人，以獲取上開報
    酬。嗣詐騙集團成員取得上開門號後，先於110年11月20日
    下午2時28分許，向弈樂科技股份有限公司（下稱弈樂公司
    ）註冊，申請會員ID「JCZ0000000000」（下稱本案會員帳
    號），復共同意圖為自己不法之所有，基於以網際網路對公
    眾散布而犯詐欺之犯意聯絡，於110年12月4日前之某日時，
    在YOUTUBE刊登販賣運彩明牌之不實廣告，嗣甲○○於110年12
    月4日凌晨1時50分許瀏覽上開廣告後，經加入暱稱「球霸」
    LINE後，再轉換加入通訊軟體Telegram使用者名稱
    「@Ball9457」，因誤信而與之交易，於同日中午12時34分 
　  許，依指示匯款新臺幣（下同）9600元至虛擬帳號「982941
　&ZZZZ; 0000000000」，旋分成8筆金額儲值至上開本案會員帳
   號內
　  。嗣甲○○發覺有異，報警處理，始循線查悉上情。
二、案經甲○○告訴暨臺中市政府警察局第六分局報告偵辦。
　　　　證據並所犯法條
一、證據清單及待證事實：
編號 證據名稱 待證事實 1 被告丁○○於警詢及偵查中之陳述   被告固坦承有將上開門號以200元之代價販售予他人，惟辨稱：對方跟我說不會拿SIM卡做犯罪的事，我就相信對方云云。 2 告訴人甲○○於警詢之證述 全部犯罪事實。 3 通聯調閱查詢單、弈樂公司提供之本案會員帳號註冊會員資料、上開匯款交易儲值明細 詐騙集團成員取得上開門號資料後，向弈樂公司註冊及申請會員帳號，而後利用不實廣告詐騙告訴人，導致告訴人陷於錯誤而匯款至上開虛擬帳戶事實。 4 本署檢察官107年度偵緝字第265號起訴書及本署刑案資料查註記錄表各1份 被告於106年11月2日，曾提供郵局帳戶資料予他人，經本署檢察官提起公訴及法院判決有罪確定，是本次其出售上開門號SIM卡予他人之時，主觀上應可預見可能幫助他人實施詐欺取財使用之事實。 
二、經查：㈠被告丁○○為上開門號之申請人乙節，有上開門號通
    聯調閱查詢單等資料在卷可考；而真實姓名年籍不詳之詐騙集
    團成員以上開門號持上開門號資料向弈樂公司註冊及申請會
    員帳號，再利用不實廣告詐騙告訴人，致告訴人陷於錯誤而
    將款項匯入上開虛擬帳戶等情，亦據告訴人於警詢中指陳綦
    詳，並有上開門號通聯調閱查詢單、弈樂公司提供之本案會
    員帳號註冊會員資料、上開匯款交易儲值明細為證，足認被
    告上開門號確遭詐欺集團使用，作為向告訴人詐欺取財之工
    具無訛。㈡而本件被告雖辯稱：我有將上開門號以200元之代
    價販售予他人，但我相信對方不會拿上開門號犯罪云云，然
    一般人至電信公司申請手機門號使用並非難事，苟非供犯罪
    等不法目的，依一般經驗法則判斷，實無使用他人手機門號
    之必要，苟見他人向不特定人收購手機門號使用，顯然與一
    般使用門號之情形有悖，衡情應對於該門號是否為合法使用
    乙節，當有合理之懷疑，雖無具體事證可資證明被告有參與
    詐欺被害人財物之犯行，然其將上開門號資料出售予他人，
    顯有幫助詐欺之不確定故意至明，故被告前開所辯，顯係卸
    責之詞，不足採信，其犯嫌應堪認定。
三、核被告所為，係犯刑法第30條第1項、同法第339之4條第1項
    第3款幫助加重罪嫌。被告係幫助該真實姓名年籍不詳之成
    年人及所屬詐欺集團成員犯詐欺取財罪，為幫助犯，請按正
    犯之刑減輕之。又被告有如犯罪事實欄所載之論罪科刑及執
    行情形，有被告刑案資料查註紀錄表在卷可證，其於有期徒
    刑執行完畢後5年以內，故意再犯本件有期徒刑以上之罪，
    為累犯，請依刑法第47條第1項規定加重其刑。另被告供承
    因上開犯行所獲之200元，屬其犯罪所得，此部分雖未扣案
    ，仍應請依刑法第38條之1第1項前段、第3項規定宣告沒收
    ，於全部或一部不能沒收或不宜執行沒收時，追徵其價額。
四、依刑事訴訟法第251條第1項提起公訴。
  　此　致
臺灣臺南地方法院
中　　華　　民　　國　 111　　年　　4 　　月　　25  　日
　　　　　　　　　　　　　　　檢 察 官 蔡 宗 聖
本件證明與原本無異
中　　華　　民　　國　 111　　年　　4 　　月　　27　　日
                              書 記 官 吳 永 明
所犯法條：
中華民國刑法第30條
（幫助犯及其處罰）
幫助他人實行犯罪行為者，為幫助犯。雖他人不知幫助之情者，
亦同。
幫助犯之處罰，得按正犯之刑減輕之。
中華民國刑法第339條之4
犯第 339 條詐欺罪而有下列情形之一者，處 1 年以上 7 年以
下有期徒刑，得併科 1 百萬元以下罰金：
一、冒用政府機關或公務員名義犯之。
二、三人以上共同犯之。
三、以廣播電視、電子通訊、網際網路或其他媒體等傳播工具，
    對公眾散布而犯之。
前項之未遂犯罰之。　
臺灣彰化地方檢察署檢察官併辦意旨書
                                     111年度偵字第9250號
　　被　　　告　丁○○　男　31歲（民國00年0月0日生）
　　　　　　　　　　　　住○○市○區○○里0鄰○○路000巷
　　　　　　　　　　　　0號
　　　　　　　　　　　　國民身分證統一編號：Z000000000號
上列被告因詐欺案件，已經偵查終結，認應該由臺灣臺南地方法
院併案審理，茲將犯罪事實、證據並所犯法條、併辦理由分敘如
下：
　　　　　　犯罪事實
一、丁○○可預見提供自己行動電話門號供他人使用，可能做為財
    產犯罪等不法使用，竟仍基於幫助詐欺取財犯意，於108年1
    0月25日，在臺南市西門圓環附近某台灣大哥大股份有限公
    司（下稱台哥大）門市門口，以新臺幣（下同）200元之代
    價將其申請之台哥大公司門號0000000000號（下稱上開門號
    ）之SIM卡，交予真實身分不詳之詐騙集團成員。嗣詐騙集
    團成員取得上開門號後，先於110年11月20日下午2時28分許
    ，以上開門號向弈樂科技股份有限公司（下稱弈樂公司 註
    冊，申請會員ID「JCZ0000000000」（下稱上開會員帳號 ）
    ，復共同基於意圖為自己不法之所有，以網際網路對公眾 
    散布而犯詐欺之犯意聯絡，詐騙集團成員先於110年不詳時
    間，在YOUTUBE刊登球霸賽事分析投資網站，乙○○於110年11
    月22日約8時許瀏覽上開訊息後，登入連結網址並下載談話
    軟體後，詐騙集團不詳成員透過該談話軟體對乙○○佯稱有活
    動、若輸錢還是可拿回等語，乙○○信以為真而陷於錯誤，依
    指示匯款多筆至人頭帳戶（虛擬帳號），其中一筆於110年1
    1月29日10時23分許，匯款9600元至中國信託銀行虛擬帳號
    「000-0000000000000000」，再購買網路遊戲禮包至上開會
    員帳號內。嗣乙○○發現遭詐騙報警，經警調閱人頭帳戶資料
    循線查悉上情。案經乙○○訴由高雄市政府警察局湖內分局報
    告本署偵辦。
　　　　證據並所犯法條、併辦理由
一、證據（一）告訴人乙○○警詢中之指述（二）上開門號通聯調
    閱查詢單（三）弈樂公司提供之上開會員帳號註冊會員資料
    （四）匯款交易儲值明細（五）匯款資料擷取畫面（七）內
    政部警政署反詐騙諮詢專線紀錄表、金融機構聯防機制通報
    單、受理詐騙帳戶通報警示簡便格式表（八）臺灣臺南地方
    檢察署檢察官111年偵字第7486號起訴書書類查詢等可資佐
    證，被告犯嫌應堪認定。
二、核被告所為，係犯刑法第30條第1項、第339之4條第1項第3
    款幫助加重詐欺取財罪嫌。
三、查被告前因犯詐欺案件，經臺灣臺南地方檢察署檢察官以11
    1年偵字第7486號提起公訴，現由貴院以111年度訴字第480
    號審理中，此有上開起訴書書類查詢、本署刑案查註記錄表
    可佐。本件被告等所為與上開起訴書所載之犯罪事實，係同
    一犯罪事實（想像競合犯之裁判上一罪關係），爰移送貴院
    併案審理。

　此　致
臺灣臺南地方法院
中　　華　　民　　國　 111　　年　　6 　　月　　23　　日
　　　　　　　　　　　　　　檢　察　官   賴志盛
附錄法條　
中華民國刑法第339條之4
犯第 339 條詐欺罪而有下列情形之一者，處 1 年以上 7 年以
下有期徒刑，得併科 1 百萬元以下罰金：
一、冒用政府機關或公務員名義犯之。
二、三人以上共同犯之。
三、以廣播電視、電子通訊、網際網路或其他媒體等傳播工具，
    對公眾散布而犯之。
前項之未遂犯罰之。
臺灣臺南地方檢察署檢察官移送併辦意旨書
                                    111年度偵字第17554號
　　被　　　告　丁○○　男　31歲（民國00年0月0日生）
　　　　　　　　　　　　住○○市○區○○路000巷0號(臺南                         ○○○○○○○○)
　　　　　　　　　　　　居臺南市○區○○街00巷000弄0號
　　　　　　　　　　　　國民身分證統一編號：Z000000000號
上列被告因詐欺案件，業經偵查終結，認與臺灣臺南地方法院(調
股)審理中之111年度訴字第480號案件，有裁判上一罪之關係，應予
併案審理，茲將犯罪事實及證據並所犯法條、併案理由分述如下：
一、犯罪事實：丁○○能預見提供自己行動電話門號供他人使用，
    可能為他人用於財產犯罪，竟仍基於縱有人以該門號作為詐
    欺取財之犯罪工具，亦不違背其本意之幫助詐欺取財犯意，
    於民111年1月3日前某時，在不詳處所，將其申請之台哥大
    公司門號0000000000號之SIM卡，交予真實姓名、年籍不詳
    之人，以獲取上開報酬。嗣詐騙集團成員取得上開門號後，
    先於110年11月20日下午2時28分許，向弈樂科技股份有限公
    司（下稱弈樂公司）註冊，申請會員ID「JCZ0000000000」
    （下稱本案會員帳號），復共同意圖為自己不法之所有，基
    於以網際網路對公眾散布而犯詐欺之犯意聯絡，於111年1月
    3日前之某日，在YOUTUBE刊登販賣運彩明牌之不實廣告，嗣
    丙○○於111年1月3日某時瀏覽上開廣告後，經加入暱稱「球
    霸」 LINE後，再轉換加入通訊軟體Telegram使用者不詳名
    稱 ，因誤信而與之交易，於同年月5日10時31分許，依指示
    匯款新臺幣（下同）3600元至虛擬帳號「000-000000000000
    0000」，旋分成3筆金額儲值至上開本案會員帳號內。嗣丙○○發覺有異，報警處理，始循線查悉上情。案經丙○○告訴暨
    臺中市政府警察局豐原分局報告偵辦。
二、犯罪證據：
  ㈠告訴人丙○○於警詢時之指訴。
  ㈡告訴人丙○○提出之轉帳明細、與暱稱「球霸」之對話截圖。
  ㈢通聯調閱查詢單、弈樂公司提供之本案會員帳號註冊會員資
    料、上開匯款交易儲值明細。  
三、所犯法條：
    核被告所為，係犯刑法第30條第1項、同法第339之4條第1項
    第3款以網際網路對公眾散布而犯詐欺取財罪嫌。
四、併辦理由：查被告前因提供上開門號而涉嫌詐欺案件，經本
    署檢察官以111年度偵字第7486號提起公訴，現由貴院（調股
    ）以111年度訴字第480號案件審理中，有前揭案件起訴書、
    刑案資料查註紀錄表各1份在卷可參。本件被告所為與前揭起
    訴之事實，係同一時間、地點提供相同門號供他人使用，而
    致不同被害人遭詐騙之結果，為一行為觸犯數罪名之想像競
    合犯關係，為法律上一罪，爰請依法併予審理。
　　此　致
臺灣臺南地方法院
　　
中　　華　　民　　國　 111　　年　　7 　　月　　22　　日
                              檢察官  黃  莉  琄
本件證明與原本無異
中　　華　　民　　國　 111　　年　　7 　　月　　26　　日
                              書記官  施  建  丞
附錄所犯法條全文：
中華民國刑法第30條
（幫助犯及其處罰）
幫助他人實行犯罪行為者，為幫助犯。雖他人不知幫助之情者，
亦同。
幫助犯之處罰，得按正犯之刑減輕之。
中華民國刑法第339條之4
犯第 339 條詐欺罪而有下列情形之一者，處 1 年以上 7 年以
下有期徒刑，得併科 1 百萬元以下罰金：
一、冒用政府機關或公務員名義犯之。
二、三人以上共同犯之。
三、以廣播電視、電子通訊、網際網路或其他媒體等傳播工具，
    對公眾散布而犯之。
前項之未遂犯罰之。